【裁判字號】    97,簡上,973
【裁判日期】    980313
【裁判案由】    違反著作權法
【裁判全文】
臺灣高雄地方法院刑事判決             97年度簡上字第973號
上  訴  人
即  被  告  乙○○
選任辯護人  許再定律師
上列上訴人因違反著作權法案件，不服本院97年度審簡字第2490
號中華民國97年9 月5 日第一審判決（起訴案號：臺灣高雄地方
法院檢察署97年度偵字第9301號），提起上訴，本院判決如下：
    主  文
原判決撤銷。
乙○○犯著作權法第九十一條第二項之侵害著作財產權罪，處有
期徒刑陸月，如易科罰金，以新臺幣壹仟元折算壹日。扣案電腦
伺服器主機壹臺、電腦貳拾伍臺（各含電腦主機、鍵盤、滑鼠、
喇叭、螢幕，其中十七吋ＣＲＴ螢幕陸臺、十九吋ＣＲＴ螢幕壹
拾玖臺），均沒收。
    事  實
一、乙○○向李慶昌（業經臺灣高雄地方法院檢察署檢察官另為
    不起訴處分確定）承租位在高雄縣燕巢鄉○○路623 巷33號
    「岡燕城電子遊戲場」2 樓經營網咖，為該網咖店之實際經
    營者，明知「魔獸爭霸3 」、「魔獸爭霸3 －寒冰霸權」等
    遊戲軟體係松崗科技股份有限公司（下稱松崗公司）享有著
    作財產權之電腦程式著作，未經松崗公司同意或授權，不得
    擅自重製或公開出租。詎乙○○竟基於意圖出租而擅自以重
    製及以公開出租之方法侵害他人著作財產權之犯意，自民國
    96年6 月間某日起迄96年11月29日為警查獲止，先以不詳方
    式取得「魔獸爭霸3 」、「魔獸爭霸3 －寒冰霸權」等電腦
    程式著作，復在其經營之上開網咖內，將上開電腦程式著作
    重製於該店內之伺服器，於該網咖店內其他電腦灌有以區○
    ○路方式連線至該伺服器並下載安裝遊戲軟體之「e 岸生活
    休閒網」程式，該程式介面並有「熱門遊戲類」、「魔獸爭
    霸3 」、「魔獸爭霸3 －寒冰霸權」等類別選項，並以每小
    時新臺幣（下同）10元代價對外營業，使不知情之不特定消
    費者得自該網咖店之電腦上，任意點選電腦內之上開程式介
    面上之遊戲選項，以區○○路連線至該伺服器，再由該伺服
    器下載重製到該消費者所使用之電腦主機磁碟空間內，執行
    上開重製之電腦程式著作，以此公開出租之方式侵害松崗公
    司之著作財產權。嗣於96年11月29日下午4 時25分許，為警
    持法院所核發之搜索票前往搜索，當場查獲上情，並扣得乙
    ○○所有供該網咖使用之電腦伺服器主機1 臺、電腦25臺（
    各含電腦主機、鍵盤、滑鼠、喇叭、螢幕，其中17吋CRT 螢
    幕6 臺、19吋CRT 螢幕19臺）。
二、案經松崗公司訴由內政部警政署保安警察第二總隊第一大隊
    第三中隊報告臺灣高雄地方法院檢察署檢察官聲請簡易判決
    處刑。
    理  由
壹、程序部分：
一、按被告以外之人於審判外之言詞或書面陳述，除法律有規定
    者外，不得作為證據，刑事訴訟法第159 條第1 項定有明文
    ，此即學理上所稱之「傳聞證據排除法則」，而依上開法律
    規定，傳聞證據原則上固無證據能力，但如法律別有規定者
    ，即例外認有證據能力。又除同法第159 條之1 至之3 之情
    形外，從事業務之人於業務上或通常業務過程所須製作之紀
    錄文書、證明文書，除顯有不可信之情況外，該書證亦有證
    據能力，刑事訴訟法第159 條之4 第2 款定有明文。告訴人
    松崗公司所提之著作權授權證明書，係從事業務之人於通常
    業務過程所製作之記錄文書，並非特為本案訴訟而製作，其
    並無預見日後可能會被提供做為證據之偽造動機，是其虛偽
    之可能性小，其可信度極高，亦無「顯有不可信之情況」之
    理由，應認其有證據能力。
二、按被告以外之人（包括證人、鑑定人、告訴人、被害人及共
    同被告等）於審判外之陳述雖不符刑事訴訟法第159 條之1
    至之4 等4 條之規定，而經當事人於審判程序同意作為證據
    ，法院審酌該言詞陳述或書面陳述作成時之情況，認為適當
    者，得為證據。而當事人、代理人或辯護人於法院調查證據
    時，知有前項不得為證據之情形，而未於言詞辯論終結前聲
    明異議者，視為有前項之同意，刑事訴訟法第159 條之5 定
    有明文。查證人李慶昌、蘇盟斐、周亞蘋於警詢時之證述及
    卷附之內政部警政署保安警察第二總隊第一大隊第三中隊（
    下稱保二總隊第一大隊第三中隊）搜索扣押筆錄、扣押物品
    目錄表、扣押物品收據、扣押物品保管單、98年2 月20日職
    務報告等，其性質雖屬傳聞證據，且當事人均已知上述證據
    乃傳聞證據，而未於言詞辯論終結前聲明異議，本院審酌上
    開證據與本案犯罪事實具有關連性且無不當取得之情形，認
    為以之作為本案之證據亦屬適當，揆諸前開規定，上開證人
    之證言及書證均應具有證據能力。
三、卷附翻拍照片共47紙（參97偵2222卷第44～48頁，本院二審
    卷第47～51頁、第78～87頁），係傳達照相當時現場情況，
    而透過照片傳達情形與現場實況在內容上之一致性，透過機
    械之正確性加以保障，即照片並不存在人對現實情形之知覺
    、記憶所經常發生的表現錯誤，是認照片之性質係非供述證
    據，並無傳聞法則之適用，且亦別無證據證明上開照片有經
    偽造、變造或不法之情形，自有證據能力。
貳、實體部分：
一、訊據被告固坦承向案外人李慶昌承租「岡燕城電子遊戲場」
    2 樓而經營網咖，為該網咖之實際負責人之事實，惟矢口否
    認有何違反著作權之犯行，辯稱：其經營之網咖店並無提供
    上開軟體供客人下載把玩，可能是其他人自行在網路下載後
    存入電腦而遭查獲云云。經查：
  (一)被告乙○○自96年6 月間起至96年11月29日查獲時止，向案
    外人李慶昌承租「岡燕城電子遊戲場」2 樓而經營網咖，為
    該網咖之實際負責人，並以每小時10元之代價對外營業之事
    實，業據被告自承不諱，核與證人李慶昌、蘇盟斐、周亞蘋
    於警詢時之證述相符（參97偵2222號卷第8 ～10、19、23頁
    ）；而「魔獸爭霸3 」、「魔獸爭霸3 －寒冰霸權」等遊戲
    軟體係告訴人松崗公司享有著作財產權之電腦程式著作，於
    96年11月29日下午4 時25分許，為警持法院核發之搜索票至
    上開「岡燕城電子遊戲場」2 樓搜索時，自查扣之編號57、
    59號電腦主機螢幕上擷取載有「熱門遊戲類」、「魔獸爭霸
    3 」、「魔獸爭霸3 －寒冰霸權」等類別選項之「e 岸生活
    休閒網」程式介面之畫面，以及「魔獸爭霸3 」、「魔獸爭
    霸3 －寒冰霸權」之遊戲執行畫面，並扣得被告所有供網咖
    使用之上開電腦伺服器主機1 臺、電腦25臺等情，業據證人
    即現場查獲員警甲○○於本院審理時證述明確，並有電影著
    作授權證明書、「魔獸爭霸3 」、「魔獸爭霸3 －寒冰霸權
    」之軟體包裝影本1 紙（參96聲搜2344號卷第11頁，97偵
    2222號卷第36～37頁），保二總隊第一大隊第三中隊搜索扣
    押筆錄、扣押物品目錄表、扣押物品保管單各1 份、擷取照
    片6 張附卷可憑（參97偵2222號卷第39～43、46～47頁），
    是此部分之事實，堪以認定。
  (二)又員警於查獲當天，操作該網咖內編號59之電腦單機主體，
    於「e 岸生活休閒網」之程式介面上，點選該介面「熱門遊
    戲類」清單中載有「魔獸爭霸3 」、「魔獸爭霸3 －寒冰霸
    權」字眼之捷徑，而下載並安裝「魔獸爭霸3 」、「魔獸爭
    霸3 －寒冰霸權」遊戲軟體後執行遊戲等情，業據證人甲○
    ○於本院審理時證稱：當天是任意選擇其中1 臺電腦執行搜
    索，並請店員周亞蘋陪同開機執行，從「e 岸生活休閒網」
    之遊戲選單中發現有「魔獸爭霸3 －寒冰霸權」之捷徑，便
    點選該捷徑後執行遊戲畫面，這段過程都有錄影蒐證等語（
    參本院二審卷第98、104 頁）；證人周亞蘋於警詢時證稱：
    其負責網咖開臺等工作，目前只知道編號59之電腦可供客人
    把玩「魔獸爭霸3 」、「魔獸爭霸3 －寒冰霸權」等遊戲軟
    體等語明確（參97偵2222號卷第22～23頁），並有搜索當日
    現場執行上開遊戲軟體執行畫面之擷取照片6 張附卷可稽（
    參97偵2222號卷第46～47頁），足認員警於查獲當日所執行
    「魔獸爭霸3 」、「魔獸爭霸3 －寒冰霸權」之遊戲畫面，
    係從「e 岸生活休閒網」程式介面中，點選「魔獸爭霸3 」
    、「魔獸爭霸3 －寒冰霸權」捷徑而來等情，應可確認。又
    「e 岸生活休閒網」係被告所經營之上開網咖，用以供消費
    者自遊戲選單上，點選遊戲而下載把玩之程式介面等情，業
    據被告於本院審理時供承在卷（參本院二審卷第120 頁），
    而載有「魔獸爭霸3 」、「魔獸爭霸3 －寒冰霸權」字眼之
    捷徑於查獲當日迄98年2 月18日員警前往勘驗之日止，均存
    在上開「e 岸生活休閒網」程式介面一節，亦據證人甲○○
    於本院審理時證述明確（參本院二審卷第99、102 頁），並
    有職務報告1 份在卷可查（參本院二審卷第76頁），衡之常
    理，倘一般網咖伺服器內無相對之遊戲軟體可供客人下載把
    玩時，通常不會在遊戲選單內提供該遊戲名稱之連結，以免
    有詐欺顧客之嫌，本件被告既以提供上開程式介面之遊戲清
    單供客人點選把玩遊戲之網咖服務為業，對此自無不知之理
    ，應不至於在選單內顯現無法提供客人把玩之遊戲名稱；況
    消費者如係自行從網路上下載上開遊戲，僅需下載安裝遊戲
    於電腦硬碟後再執行遊戲即可，實無大費周章侵入被告上開
    「e 岸生活休閒網」程式介面並更改該介面遊戲選單路徑而
    為此等無益行為之可能；從而，以被告在「e 岸生活休閒網
    」程式介面中，設立「魔獸爭霸3 」、「魔獸爭霸3 －寒冰
    霸權」等遊戲捷徑一節與證人甲○○上開所證相互勾稽，足
    徵被告自始即將上開「魔獸爭霸3 」、「魔獸爭霸3 －寒冰
    霸權」等遊戲軟體存放在其網咖之伺服器內，藉由消費者點
    選「e 岸生活休閒網」之程式介面上之捷徑下載把玩，而出
    租營利之事實，至為顯明。
  (三)被告雖辯稱：其經營之網咖店並無提供上開「魔獸爭霸3 」
    、「魔獸爭霸3 －寒冰霸權」之軟體供客人下載把玩云云，
    並聲請勘驗伺服器及扣案電腦單機主體內有無上開遊戲軟體
    之檔案留存；而扣案編號一之電腦單機主體經本院勘驗結果
    ，其硬碟內並無搜尋到「魔獸爭霸3 」、「魔獸爭霸3 －寒
    冰霸權」等軟體之相關檔案，有本院97年12月4 日勘驗筆錄
    及現場照片5 張在卷可佐（參本院二審卷第43～51頁），另
    查獲之伺服器經本院依職權函請保二總隊第一大隊第三中隊
    員警前往被告上開網咖勘驗，其結果亦僅有「魔獸爭霸3 」
    、「魔獸爭霸3 －寒冰霸權」字樣之路徑，無「魔獸爭霸3
    」、「魔獸爭霸3 －寒冰霸權」之遊戲可下載把玩之情，有
    該隊98年2 月20日職務報告及現場照片2 張附卷可參（參本
    院二審卷第76～77、80頁）。然勘驗當日未見上開軟體程式
    留存於伺服器或電腦硬碟之原因係有多端，且證人甲○○於
    本院審理時證稱：當時其正在測試「魔獸爭霸3 」、「魔獸
    爭霸3 －寒冰霸權」之遊戲，執行一段時間後，發現不能再
    玩，並有客人反應為何有些遊戲不能玩，因當時伺服器高掛
    在很高的地方沒有人動它，故其研判應該是有人用遠端移除
    上開遊戲軟體等語（參本院二審卷第99頁）；證人即查獲當
    日亦隨同員警前往搜索之告訴代理人陳文詮於本院審理時亦
    證稱：當天在搜索過程已自被告伺服器下載「魔獸爭霸3 」
    、「魔獸爭霸3 －寒冰霸權」之軟體並執行遊戲，因嫌疑人
    已知警方在搜索，故透過遠端遙控刪除遊戲內容，此可從警
    方搜索時之蒐證錄影顯現等語（參本院二審卷第112 頁）；
    是依證人上開所述，已難排除上開軟體於查獲當日即遭人刪
    除之可能，惟無論如何，本件查獲當日，上開「魔獸爭霸3
    」、「魔獸爭霸3 －寒冰霸權」等遊戲確實自被告所經營之
    「e 岸生活休閒網」之程式介面上點選捷徑下載並安裝上開
    遊戲軟體後執行等情，已如前述，並有自上開電腦主機螢幕
    擷取之遊戲畫面6 張在卷可憑（參97偵2222號卷第46～47頁
    ），顯見當時上開「魔獸爭霸3 」、「魔獸爭霸3 －寒冰霸
    權」等軟體確實存在於被告之伺服器內，本院自難僅以事後
    於伺服器及查扣之電腦單機主體內，未勘驗到上開遊戲軟體
    ，即遽為有利於被告之認定。
  (四)被告又辯稱：上開遊戲軟體可能是其他人自行在網路下載後
    存入電腦而遭查獲云云。惟查被告既以每小時10元之代價經
    營網咖，消費者是否願意耗費時間、金錢，自行上網搜尋並
    下載系爭軟體把玩，已非無疑，且上開遊戲軟體自被告所經
    營之「e 岸生活休閒網」之程式介面上點選捷徑下載並安裝
    執行等情，已如上述，倘消費者欲自行從網路上下載上開遊
    戲，僅需下載安裝遊戲於電腦硬碟後再執行遊戲即可，實毋
    須大費周章侵入被告上開「e 岸生活休閒網」程式介面並更
    改該介面遊戲選單路徑而為此等無益行為之可能；況一般遊
    戲軟體常因涉及作業系統資源分配，為避免執行遊戲使記憶
    體發生衝突造成當機，通常於安裝後，須經重新開機之程序
    ，始得執行使用，惟本院依職權函請保二總隊第一大隊第三
    中隊員警前往被告上開網咖勘驗電腦主機及伺服器結果，原
    經下載完成之軟體在該部電腦重新開機時，即遭被告網咖內
    伺服器之還原保護程式予以刪除，有上開職務報告在卷可查
    （參本院二審卷第77頁），足徵「魔獸爭霸3 」、「魔獸爭
    霸3 －寒冰霸權」之遊戲軟體，顯係內建於被告網咖之伺服
    器主機內，而非顧客得以隨意自行下載安裝至上開網咖之電
    腦內，且此等電腦管理還原保護之程式設計，始符合經營網
    路咖啡業者所應具備之電腦保護機制，故被告上開所辯，顯
    係卸責之詞，不足採信。
  (五)查被告所經營之上開網咖固以出租電腦主機及網路連線等硬
    體設備供消費者使用為主，亦同時提供上開2 遊戲軟體或其
    他網路遊戲軟體，供消費者自行操作電腦主機而點選遊玩，
    藉此向消費者收取使用電腦硬體設備連同遊戲軟體之對價而
    獲利，故被告主觀上除出租電腦硬體設備供消費者使用外，
    並有出租其電腦主機中所儲存的遊戲軟體電腦程式之意思。
    今被告未獲告訴人授權，即出租上開2 遊戲軟體電腦程式著
    作供不特定消費者把玩使用，並將之重製於店內電腦伺服器
    主機，待消費者點選選單後，即由電腦伺服器下載重製到消
    費者端之電腦主機一節，均如前述，觀之被告就上開2 遊戲
    軟體電腦程式著作之使用並未限定專用之電腦機檯，故消費
    者可隨機選擇網咖內之任一電腦主機，而下載該2 遊戲軟體
    電腦程式著作，從而，本件於查獲當時，雖僅於編號59電腦
    處擷取執行上開電腦程式著作之畫面，然被告既以前開方式
    出租其店內之電腦硬體及伺服器中所儲存之遊戲軟體，足認
    被告確以店內查獲之扣案伺服器1 臺及25臺電腦主機等物，
    而遂行其前揭侵害他人著作財產權之情，至為灼然。
  (六)綜上所述，本件事證已臻明確，被告犯行洵堪認定。
二、論罪、科刑：
  (一)按被告乙○○於所經營之前揭網咖，重製上開電腦程式著作
    於電腦伺服器內，再以每小時10元之代價，出租予不知情之
    不特定消費者，使消費者得以自伺服器下載重製上開電腦程
    式著作至消費者端之電腦主機之方式執行遊戲把玩，核其所
    為，係犯著作權法第91條第2 項之意圖出租而擅自以重製之
    方法侵害他人之著作財產權罪及同法第92條之擅自以公開出
    租之方法侵害他人之著作財產權罪。聲請簡易判決處刑意旨
    認被告僅以重製之方法侵害他人著作財產權，而漏未論及被
    告係基於出租營利意圖，而以重製方式侵害他人著作財產權
    ，容有未洽，惟因聲請簡易判決處刑書之犯罪事實欄業已敘
    及被告重製告訴人享有著作財產權之上開電腦程式著作於伺
    服器內，再以網路連結至店內25臺電腦，並以每小時10元代
    價出租予不特定顧客消費等情，故其基本事實同一，本院自
    得就此部分變更起訴法條予以審理。另被告係以公開出租其
    店內之電腦硬體及伺服器中所儲存之遊戲軟體等方式，而侵
    害告訴人之著作財產權，如前所述，聲請簡易判決處刑意旨
    認被告係以公開傳輸之方式侵害告訴人之著作財產權，顯有
    違誤，應予更正，惟此部分僅為犯罪狀態之變更，不生變更
    起訴法條問題，附此敘明。
  (二)又被告係利用不知情之不特定消費者，以點選選單後自電腦
    伺服器下載重製上開電腦程式著作至消費者端之電腦主機等
    方式，而於該電腦主機執行重製上開電腦程式著作之行為，
    係屬間接正犯。
  (三)次按刑事法若干犯罪行為態樣，本質上原具有反覆、延續實
    行之特徵，立法時既予特別歸類，定為犯罪構成要件之行為
    要素，則行為人基於概括之犯意，在密切接近之一定時、地
    持續實行之複次行為，倘依社會通念，於客觀上認為符合一
    個反覆、延續性之行為觀念者，於刑法評價上，即應僅成立
    一罪，學理上所稱「集合犯」之職業性、營業性或收集性等
    具有重複特質之犯罪均屬之，例如經營、從事業務、收集、
    販賣、製造、散佈等行為概念者是，最高法院95年度臺上字
    第1079號判決要旨可資參照。查被告於上開犯罪期間內多次
    非法意圖出租而重製及公開出租上開2 電腦程式著作，持續
    進行，未曾間斷，於自然概念上雖屬數行為，然被告係以營
    業之意思而持續為之，並於重製後對不特定之人出租，具有
    反覆、延續實行之特徵，屬基於營業動機之單一犯罪計劃所
    為之集合行為，於法律評價上為營業犯性質之集合犯，而屬
    包括一罪之實質上一罪，應各論以一罪。
  (四)又被告基於一個犯罪決意，將未獲授權之上開2 電腦程式著
    作重製於電腦伺服器上，再於出租予不知情之不特定消費者
    使用時，進行下載重製，則被告所為意圖出租而重製及公開
    出租上開2 電腦程式著作之行為，係一行為觸犯數罪名，為
    想像競合犯，應依刑法第55條規定，從一情節較重之意圖出
    租而擅自以重製之方法侵害他人之著作財產權罪處斷。
  (五)原審據以論罪科刑，固非無見，惟被告係以每小時10元代價
    出租予不特定消費者，使不知情消費者得以下載重製上開2
    電腦程式著作把玩，以此公開出租之方式，而侵害告訴人之
    著作財產權，原審竟認被告係以公開傳輸之方式侵害告訴人
    之著作財產權，顯有違誤，被告上訴意旨執前詞否認犯行，
    雖無理由，然原審判決既有上開可議之處，自應由本院撤銷
    改判。爰審酌被告前已因違反著作權案件，經本院判處有期
    徒刑1 年2 月，緩刑3 年確定，有臺灣高等法院被告前案紀
    錄表附卷足憑，當思以正當途徑獲取他人電腦程式著作之合
    法授權，竟仍以前揭方式擅自侵害他人之著作財產權，顯見
    欠缺保護智慧財產權之概念，且所經營網咖店規模非小，對
    告訴人潛在市場利益造成之侵害程度非微，更損及我國保護
    智慧財產權之國際形象，所為自有可訾，犯後更矢口否認犯
    行，態度不佳，迄今尚未與告訴人達成和解等一切情狀，量
    處如主文所示之刑，並考量被告之智識、經濟狀況等情，諭
    知以新臺幣1,000 元折算1 日為易科罰金之折算標準，以資
    懲儆。末扣案之電腦伺服器主機1 臺、電腦25臺（各含電腦
    主機、鍵盤、滑鼠、喇叭、CRT 螢幕，其中17吋CRT 螢幕6
    臺、19吋CRT 螢幕19臺），均為被告所有且供本件犯罪所用
    之物，爰均依著作權法第98條前段規定宣告沒收。至被告重
    製於上開網咖伺服器及電腦主機內之侵害告訴人著作財產權
    之電腦程式著作，經本院勘驗及員警前往該網咖現場履堪之
    結果，發現重製於電腦主機及伺服器內之上開電腦程式著作
    均已遭刪除，已如前述，則該重製盜版之軟體既已滅失，自
    無庸另為沒收之諭知，併予敘明。
據上論斷，應依刑事訴訟法第455 條之1 第1 項、第3 項、第36
9 條第1 項前段、第364 條、第299 條第1 項前段、第300 條，
著作權法第91條第2 項、第92條、第98條，刑法第11條前段、第
55條、第41條第1 項前段，判決如主文。
本案經檢察官吳美齡到庭執行職務。
中    華    民    國    98    年     3    月    13    日
                  刑事第十三庭  審判長法  官  唐照明
                                      法  官  黃苙荌
                                      法  官  王俊彥
不得上訴。
以上正本證明與原本無異。
中    華    民    國    98    年    3     月    13    日
                                      書記官  鄭永媚
附錄本判決論罪法條：
著作權法第91條
擅自以重製之方法侵害他人之著作財產權者，處3 年以下有期徒
刑、拘役，或科或併科新臺幣75萬元以下罰金。
意圖銷售或出租而擅自以重製之方法侵害他人之著作財產權者，
處6 月以上5 年以下有期徒刑，得併科新臺幣20萬元以上2 百萬
元以下罰金。
以重製於光碟之方法犯前項之罪者，處6 月以上5 年以下有期徒
刑，得併科新臺幣50萬元以上5 百萬元以下罰金。
著作僅供個人參考或合理使用者，不構成著作權侵害。
著作權法第92條
擅自以公開口述、公開播送、公開上映、公開演出、公開傳輸、
公開展示、改作、編輯、出租之方法侵害他人之著作財產權者，
處3 年以下有期徒刑、拘役、或科或併科新臺幣75萬元以下罰金
。


司法院資訊處製作；財團法人民間司法改革基金會備份。
